【裁判字號】    97,訴,2788
【裁判日期】    971029
【裁判案由】    違反毒品危害防制條例
【裁判全文】
臺灣彰化地方法院刑事判決              97年度訴字第2788號
公  訴  人  臺灣彰化地方法院檢察署檢察官
被      告  甲○○
                    （另案羈押於臺灣彰化看守所）
上列被告因違反毒品危害防制條例案件，經檢察官提起公訴（96
年度毒偵字第3720號），本院依簡式審判程序判決如下：
    主  文
甲○○施用第一級毒品，累犯，處有期徒刑捌月。
    事  實
一、甲○○前因違反槍砲彈藥刀械管制條例、施用毒品案件，經
    本院分別以89年度訴字第428 號判決處有期徒刑1 年6 月、
    以89年度訴字第369 號判決處有期徒刑8 月、4 月確定，上
    開二案另定應執行刑為有期徒刑2 年4 月確定，又因施用毒
    品案件，經本院以89年度訴字第1113號判決處有期徒刑10月
    、3 月，應執行有期徒刑1 年確定，上開數案經送監執行，
    於民國92年12月12日縮短刑期假釋，於93年9 月15日假釋付
    保護管束期滿未經撤銷，其未執行之刑，以已執行論。又另
    因施用毒品案件，經本院以95年度毒聲字第442 號裁定送觀
    察、勒戒後，因評定認有繼續施用毒品傾向，經本院以95年
    度毒聲字第612 號裁定令入戒治處所施以強制戒治，於96年
    8 月16日執行完畢釋放。仍不知警惕，於前開強制戒治執行
    完畢釋放後5 年內，復基於施用第一級毒品海洛因之犯意，
    於97年8 月5 日下午2 時許，在彰化縣員林鎮員林公園內某
    處，將海洛因摻水混合後，以注射針筒注射體內之方式，施
    用海洛因1 次。嗣於同年月7 日下午5 時30分許，因另涉犯
    搶奪、竊盜案件為警查獲，於接受警員調查、詢問時，在有
    偵查犯罪職權之機關或個人發覺其犯罪前，自動向彰化縣警
    察局員林分局林厝派出所員警邱建國等人自首其上開施用第
    一級毒品犯行，主動接受裁判。
二、案經彰化縣警察局員林分局報告臺灣彰化地方法院檢察署檢
    察官偵查起訴。
    理  由
一、本件被告甲○○所涉為死刑、無期徒刑、最輕本刑為3 年以
    上有期徒刑或高等法院管轄第一審案件以外之罪，並於本院
    行準備程序時就被訴事實為有罪之陳述，本院合議庭依刑事
    訴訟法第273 條之1 第1 項規定，裁定改由受命法官獨任行
    簡式審判程序，先予敘明。
二、上揭犯罪事實業據被告於警詢、檢察事務官詢問時及本院審
    理時坦承不諱（見警卷、偵卷第4 頁、本院97年10月15日準
    備程序及審判筆錄），經查：
  (一)被告為警所採集之尿液，經檢驗呈嗎啡及可待因陽性反應，
    有彰化縣警察局員林分局委託檢驗尿液代號與真實姓名對照
    認證單、詮昕科技股份有限公司濫用藥物尿液檢驗報告各1
    紙（均見警卷）在卷可證，足認被告上開自白與事實相符。
  (二)另按刑法第62條所謂「發覺」，固非以有偵查犯罪職權之機
    關或人員確知其人犯罪無誤為必要，而於對其發生嫌疑時，
    即得謂為已發覺；但此項對犯人之嫌疑，仍須有確切之根據
    得為合理之可疑者，始足當之，若單純主觀上之懷疑，要不
    得謂已發生嫌疑（最高法院72年度臺上字第641 號判例意旨
    參照）。本件被告係於97年8 月7 日下午5 時30分許，因另
    涉犯搶奪、竊盜案件為警查獲，於接受警員調查、詢問時，
    在有偵查犯罪職權之機關或個人發覺其犯罪前，自動向彰化
    縣警察局員林分局林厝派出所員警邱建國等人自首其上開施
    用第一級毒品犯行，有彰化縣警察局員林分局林厝派出所97
    年8 月7 日第1 次詢問筆錄、本院公務電話洽辦紀錄單附卷
    可稽（見警卷、本院卷），足認被告確係在警員未發現有確
    切之根據得為合理懷疑其有本案犯行前，即主動供述其施用
    第一級毒品海洛因，自屬符合自首之要件。
  (三)被告前因施用毒品案件，經本院以95年度毒聲字第442 號裁
    定送觀察、勒戒後，因評定認有繼續施用毒品傾向，經本院
    以95年度毒聲字第612 號裁定令入戒治處所施以強制戒治，
    於96年8 月16日執行完畢釋放等情，有臺灣高等法院被告前
    案紀錄表1 份在卷可資參照，被告於前開強制戒治執行完畢
    釋放後，5 年內再犯本件施用毒品犯行，堪可認定。
  (四)綜上，本件事證明確，被告犯行洵堪認定，應依法論科。
三、按海洛因為毒品危害防制條例第2 條第2 項第1 款所規定之
    第一級毒品，被告施用海洛因之行為，核係犯毒品危害防制
    條例第10條第1 項施用第一級毒品罪。被告為供施用而持有
    該毒品之低度行為，應為施用之高度行為所吸收，不另論罪
    。被告前因違反槍砲彈藥刀械管制條例、施用毒品案件，經
    本院分別以89年度訴字第428 號判決處有期徒刑1 年6 月、
    以89年度訴字第369 號判決處有期徒刑8 月、4 月確定，上
    開二案另定應執行刑為有期徒刑2 年4 月確定，又因施用毒
    品案件，經本院以89年度訴字第1113號判決處有期徒刑10月
    、3 月，應執行有期徒刑1 年確定，上開數案經送監執行，
    於92年12月12日縮短刑期假釋，於93年9 月15日假釋付保護
    管束期滿未經撤銷，其未執行之刑，以已執行論，有臺灣高
    等法院被告前案紀錄表可稽，被告於有期徒刑執行完畢後5
    年內又故意再犯本案之罪，為累犯，應依刑法第47條第1 項
    規定，加重其刑。又被告對有偵查犯罪職權之機關或個人未
    發覺之本案施用毒品犯行之罪，自首而接受裁判，已如前述
    ，爰依刑法第62條前段規定，減輕其刑，並依法先加後減之
    。爰審酌被告曾因施用毒品經送觀察、勒戒及強制戒治，仍
    未知警惕，又再犯本案之罪，足見其雖經觀察、勒戒及強制
    戒治等治療程序，仍未徹底戒除惡習遠離毒害，顯未能善體
    國家設置觀察、勒戒及戒治機構，協助毒品施用者戒除毒害
    之良法美意，惟施用毒品本質上係戕害自身健康之行為，尚
    未嚴重破壞社會秩序或侵害他人權益，暨其犯罪之動機、目
    的、所生危害及犯罪後坦承犯行態度良好等一切情狀，量處
    如主文所示之刑，以示懲儆。
據上論斷，應依刑事訴訟法第273 條之1 第1 項、第299 條第1
項前段，毒品危害防制條例第10條第1 項，刑法第11條前段、第
47條第1 項、第62條前段，判決如主文。
本案經檢察官蔡曉崙到庭執行職務。
中    華    民    國    97    年    10    月    29    日
                  刑事第三庭    法  官  楊舒嵐
以上正本證明與原本無異。
如不服本判決，應於判決送達後10日內，向本院提出上訴書狀，
上訴書狀應「敘述具體上訴理由」，並按他造當事人之人數附繕
本。「切勿逕送上級法院」。
中    華    民    國    97    年    10    月    30    日
                                書記官  張木松
附錄論罪科刑法條：
毒品危害防制條例第10條第1項
施用第一級毒品者，處 6 月以上 5 年以下有期徒刑。


司法院資訊處製作；財團法人民間司法改革基金會備份。
